臺灣高雄地方法院民事裁定　　　　　　　100年度監字第340號
聲　請　人　馮月燕
應監護宣告　馮月治
人
應監護宣告　馮月春
人
上當事人聲請改定受監護宣告之人馮月治、馮月春監護人事件，
本院裁定如下：
    主  文
改定馮月燕（女，民國○○年○月○○日生，身分證統一編號：Ｚ000
000000號）為受監護宣告人馮月治（女，民國○○年○月○日生，身
分證統一編號：Ｚ000000000）、馮月春（女，民國46年10 月6日
生，身分證統一編號：Ｚ000000000號）之監護人。
指定高雄市政府社會局為會同開具財產清冊之人。
程序費用新台幣壹仟元由聲請人負擔。
    理  由
一、聲請意旨略以：受監護宣告人馮月治、馮月春前經本院於民
    國84年9 月19日以84年度禁字第77號裁定宣告為禁治產人，
    然因其原監護人即其母親馮鄭奎市業於86年10月1 日死亡，
    復聲請人為受監護宣告人姐，又受監護宣告人馮月治、馮月
    春之兄弟姐妹僅有聲請人一人，爰聲請改定聲請人馮月燕為
    受監護宣告人馮月治、馮月春之監護人，以利日後代為處理
    事務等語。
二、按「民法總則中華民國97年5月2日修正之條文施行前，已為
    禁治產宣告者，視為已為監護宣告；繫屬於法院之禁治產事
    件，其聲請禁治產宣告者，視為聲請監護宣告；聲請撤銷禁
    治產宣告者，視為聲請撤銷監護宣告；並均於修正施行後，
    適用修正後之規定。」、「中華民國97年5月2日修正之民法
    總則第14條至第15條之2之規定，自公布後1年6個月施行。
    」，97年5月23日修正公布之民法總則施行法第4條第2項、
    第4條之2分別定有明文。經查，本件聲請人主張馮月治、馮
    月春前經本院以84年度禁字第77號裁定宣告為禁治產人，並
    由聲請人之母親馮鄭奎市擔任監護人等情，業經聲請人提出
    上開裁定在卷可稽，則依據上揭法條規定，於98年11月23日
    上揭法條生效後，應視為馮月治、馮月春業經為監護宣告，
    且聲請人聲請改定由其擔任監護人，亦應適用98年11月23日
    修正生效後之相關規定處理，合先敘明。
三、次按受監護宣告之人應置監護人。法院為監護之宣告時，應
    依職權就配偶、四親等內之親屬、最近一年有同居事實之其
    他親屬、主管機關、社會福利機構或其他適當之人選定一人
    或數人為監護人，並同時指定會同開具財產清冊之人。法院
    為前項選定及指定前，得命主管機關或社會福利機構進行訪
    視，提出調查報告及建議。監護之聲請人或利害關係人亦得
    提出相關資料或證據，供法院斟酌。民法第1110、1111條定
    有明文；又依民法第1113條準用同法第1106條第1 項第1 款
    規定，監護人死亡時，法院得依受監護人、第1094條第3 項
    聲請權人之聲請或依職權，另行選定適當之監護人；末按監
    護開始時，監護人對於受監護人之財產，應依規定會同遺囑
    指定、當地直轄市、縣（市）政府指派或法院指定之人，於
    二個月內開具財產清冊，並陳報法院。前項期間，法院得依
    監護人之聲請，於必要時延長之。同法第1099條亦定有明文
    。
四、經查：
  (一)聲請人主張馮月治、馮月春前經本院宣告為受監護宣告人，
    並由其母親馮鄭奎市擔任監護人等情，業經其提出本院84年
    度禁字第77號民事裁定審閱屬實，自堪認為真實。再者，聲
    請人主張受監護宣告人之監護人馮鄭奎市已於86年10月1 日
    死亡，且受監護宣告人馮月治、馮月春之兄弟姐妹僅有聲請
    人一人等情，業據其提出戶籍謄本3 份為證，堪信聲請人之
    主張為真實。本院審酌上情，認聲請人為受監護宣告人之姐
    ，為共同生活之至親，由聲請人擔任受監護宣告人之監護人
    ，應為適當，本院爰依上揭法條規定，改定聲請人擔任受監
    護宣告人馮月治、馮月春之監護人。又經本院選定之監護人
    即聲請人，自應依民法第1112條規定，負責護養療治受監護
    宣告人馮月治、馮月春之身體及妥善為財產管理之職務，一
    併敘明。
  (二)另就監護開始時，監護人對於受監護人之財產，應依規定會
    同法院指定之人，於二個月內開具財產清冊，並陳報法院，
    業已如前述，故就本件指定會同開具財產清冊之人部分，本
    院審酌高雄市政府其轄下之高雄市政府社會局長期經辦各項
    社會福利業務，經驗豐富，並有眾多學有專精之社會工作人
    員從事該局業務，本院認由其擔任會同開具財產清冊之人，
    應屬適當，本院爰依上揭法條規定，指定高雄市政府社會局
    擔任會同開具財產清冊之人。此外，於財產清冊開具完成並
    陳報法院前，監護人對於受監護人之財產，僅得為管理上必
    要之行為，民法第1099條之1亦定有明文，附此敘明。
五、依非訟事件法第21條第1 項，第24條第1 項，裁定如主文。
中    華    民    國   100    年    6     月    27    日
                  家事法庭法  官  郭慧珊
上為正本係照原本作成
如對本裁定抗告須於裁定送達後10日內向本院提出抗告狀
中    華    民    國  100    年     6     月    27    日
                          書記官  王少玲